【裁判字號】    89,台上,4285
【裁判日期】    890720
【裁判案由】    違反毒品危害防制條例
【裁判全文】
最高法院刑事判決                              八十九年度台上字第四二八五號
    上  訴  人  甲○○
                乙○○
右上訴人等因違反毒品危害防制條例案件，不服臺灣高等法院中華民國八十九年二月
二十四日第二審判決（八十八年度上訴字第二○六七號，起訴案號：台灣板橋地方法
院檢察署八十七年度偵字第三七○二、一三三八六號），提起上訴，本院判決如左：
    主  文
原判決撤銷，發回台灣高等法院。
    理  由
本件原判決認定上訴人甲○○基於意圖營利販賣第二級毒品安非他命之概括犯意，先
於民國八十六年八月八日下午四時許，在臺北縣中和市○○路二二二巷八弄二號三樓
之住處樓下，以新臺幣（下同）五千元之代價出售安非他命三小包予詹儒隆，經警於
同月十三日下午七時許，在臺北市○○區○○路六十五巷十四之七號三樓查獲詹儒隆
，並在其身上搜得其向甲○○購買之安非他命一包（淨重零點零五公克）、吸食器一
組，嗣因詹某之供述循線於翌（十四）日凌晨零時十分許，在臺北縣中和市○○路九
十三巷四弄十二號前查獲甲○○，並在其身上扣得其所有之安非他命五小包（淨重四
公克）。甲○○再承前開販賣安非他命之犯意，與另上訴人乙○○共同基於概括之犯
意聯絡及行為分擔，先於八十七年六月二十五日凌晨在臺北縣中和市○○路二九○之
二號三樓二人之居處內，因同住該處之姜淑蕙向乙○○表示欲購買安非他命，乙○○
即以電話聯絡甲○○，由甲○○自外攜帶安非他命一小包至該處，以一千元價格售予
姜淑蕙；再於同日早上，因同住該處之呂進榮亦向乙○○表示欲購買安非他命，乙○
○再以電話聯絡甲○○，由甲○○自外攜帶安非他命一小包至上開處所，以一千元之
價格賣予呂進榮。嗣於同日晚上九時許，為警在上址查獲，並扣得姜淑蕙、呂進榮向
上訴人等所購得之上開之安非他命各一小包（淨重各為零點一九公克、零點零七公克
）等情，因認第一審論處乙○○共同連續販賣第二級毒品罪刑（累犯），為無不合，
予以維持，駁回其在第二審之上訴及撤銷第一審關於甲○○部分之判決，改判仍論處
其共同連續販賣第二級毒品罪刑（累犯）。固非無見。
惟查：(一)乙○○於原審辯稱八十七年六月二十三日當天伊與友人洪有來去台中，先至
台中市○○路某療養院看洪某之父親，當晚在洪某胞弟彰化住處過夜，二十四日去彰
化看車，當晚在洪某芳苑老家過夜，二十五日下午二時許才回中和等語（見原審卷第
三十五、四十九頁），所舉證人洪有來亦結證伊與乙○○是朋友，八十七年六月份乙
○○表示想買車，伊告訴他伊弟弟在開保養廠可介紹其買車，並要其陪伊去看在養老
院的父親，六月二十三日下午伊開車載乙○○下台中去養老院，第二天去彰化看車，
至六月二十五日那天才一起返北等語（見同上卷第七十六頁背面），此項證言是否屬
實，與證人姜淑蕙、呂進榮於警偵訊所為其等係於八十七年六月二十五日凌晨、上午
先後向上訴人等購買安非他命之證述，其真實性之判斷攸關，自應詳為查究。原判決
理由並未說明證人洪有來上開有利於上訴人等之證言有何瑕疵，徒以乙○○迄原審始
為該主張，不合常情及洪某所證與甲○○、姜淑蕙、呂進榮之供述不符，乃認所證係
附和之詞，予以摒棄不採，其採證與證據法則有悖。且證人洪有來之供證是否屬實，
原審本於事實審調查證據之職權，非不得就所證內容進一步查證，原判決理由以其證
言係屬供述證據，並未能提出確切佐證，即遽認所證不實，尚難認已盡職權調查證據
能事，自有證據調查未盡之可議。(二)有罪判決書所記載之犯罪事實，為論罪科刑適用
法律之基礎，故凡於適用法律有關之重要事項，必須詳加認定，明確記載，然後於理
由內敘明犯罪事實所憑之證據及認定之理由，始足為適用法律之依據，否則即有判決
不載理由之違法。毒品危害防制條例第四條之販賣毒品罪，係以行為人有營利之意思
，而販入或賣出該條例所定之毒品，或二者兼而有之者為構成要件。故行為人於行為
時，其主觀上有無此項營利之意思，自應於事實欄內詳為記載，然後於理由內說明其
憑以認定之證據，始為合法。原判決論處上訴人等連續販賣第二級毒品罪刑，於事實
欄並未記載乙○○有營利意圖，且於理由內就上訴人二人如何有營利之意圖，亦未敘
明所憑之證據及認定之理由，自非適法。(三)原判決事實認甲○○售予詹儒隆第二級毒
品安非他命三小包，嗣經警查獲詹某，在其身上搜得其向甲○○所購得安非他命一包
（淨重零點零五公克），乃論以販賣第二級毒品罪責，然於判決理由內就該包在詹某
身上扣得之物，如何認係安非他命，並未敘明其所憑之證據，尚嫌理由未備。且查獲
之毒品不問屬於犯人與否，均宣告沒收銷燬之，毒品危害防制條例第十八條第一項前
段定有明文。原判決依該條規定將扣案上訴人等售予姜淑蕙、呂進榮之安非他命各一
小包（淨重各為零點一九公克、零點零七公克），宣告沒收銷燬。然就扣案甲○○售
予詹儒隆之該包安非他命，未依上開規定為沒收銷毀諭知，不無疏誤。以上或係上訴
意旨所指摘，或為本院得依職權調查之事項，應認原判決有撤銷發回更審之原因。原
判決就甲○○不另諭知無罪部分，基於審判不可分之原則，併予發回。
據上論結，應依刑事訴訟法第三百九十七條、第四百零一條，判決如主文。
中      華      民      國    八十九    年      七      月     二十     日
                              最高法院刑事第六庭
                                  審判長法官  黃  正  興
                                        法官  陳  東  誥
                                        法官  張  春  福
                                        法官  韓  金  秀
                                        法官  吳  信  銘
      右正本證明與原本無異
                                              書  記  官
中      華      民      國    八十九    年      七      月    二十五    日


司法院資訊處製作；財團法人民間司法改革基金會備份。
